【裁判字號】    89,自,201
【裁判日期】    890426
【裁判案由】    妨害名譽等
【裁判全文】
臺灣臺北地方法院刑事判決                          八十九年度自字第二一號
    自  訴  人  戊○○
                丁○○
                乙○○
    共      同
    代  理  人  林富村律師
    被      告  甲○○  男  四.
                        住台北市○○○路○段二七八號六樓
                        身分證.
右列被告因誹謗等案件，經自訴人提起自訴，本院判決如左：
    主  文
甲○○無罪。
    理  由
一、自訴意旨如後附自訴狀影本所載。
二、按犯罪事實應依證據認定之，無證據不得推定其犯罪事實，刑事訴訟法第一百五
    十四條定有明文。又認定不利於被告之事實，須依積極證據，茍積極證據不足為
    不利於被告事實之認定時，即應為有利於被告之認定，更不必有何有利之證據；
    且刑事訴訟法上所謂認定犯罪事實之積極證據，係指適合於被告犯罪事實之認定
    之積極證據而言，雖不以直接證據為限，間接證據亦包括在內，然而無論直接或
    間接證據，其為訴訟上之證明，須於通常一般之人均不致有所懷疑，而得確信其
    為真實之程度者，始得據為有罪之認定，倘其證明尚未達到此一程度，而有合理
    之懷疑存在時，自不能以推測或擬制之方法，以為有罪裁判之基礎，最高法院著
    有三十年上字第八一六號、二十九年上字第三一０五號、七十六年台上字第四九
    八六號、四十年台上字第八六號等判例可資參照。次按行為人對於所誹謗之事，
    能證明其為真實者，不罰。但涉於私德而與公共利益無關者，不在此限，刑法第
    三百十條第三項定有明文。復按刑法上之竊佔罪屬目的犯，須行為人出於為自己
    或第三人不法利益之意圖，而竊佔他人之不動產，始得成立。訊據被告甲○○固
    不否認於八十八年八月三十日，在台北市○○○路五十巷口，利用麥克風請路過
    民眾觀看系爭土地上之特權路障，及通過系爭建物架設線路等情，惟堅決否認有
    何誹謗或竊佔犯行，辯稱：伊係台北市松山區中正里之里長，里民陳情本里內敦
    化北路五十巷口系爭土地遭違規以水泥墊高做停車場使用，經伊於八十八年市長
    區政說明會提案請求處理，市長業裁示依會勘結論由養工處協調被授權單位松山
    區公所清除，必要時會同法規會以清除路霸名義予以拆除，執行拆除當天遭受阻
    擾，伊僅係拿著麥克風，請路過民眾看看特權路障，履行里長職責而已；又伊通
    過系爭建物所架設之線路，係本里「警民家戶聯防」之監視線路，乃供里民防火
    、防盜之用，且經自訴人乙○○於八十九年二月二十四日發函要求拆除後，翌日
    即責成承包商拆除完竣，並無任何不法利益之意圖等語。
三、經查，位於台北市○○○路五十巷口之系爭土地遭違規以水泥墊高做停車場使用
    ，經被告於八十八年市長區政說明會提案請求處理，市長業裁示依會勘結論由養
    工處協調被授權單位松山區公所清除，必要時會同法規會以清除「路霸」名義予
    以拆除等情，業據被告提出案外人陳裕章陳情書、台北市議會會勘通知單、中國
    時報所刊照片、台北市政府建築管理處會勘紀錄表（載有「該巷口路面突出部分
    ，依當時核發七八－１２４使用執照，查該巷道係現有道路，現場路面設置障礙
    物，違反道路管理條例乙節，請養工處協調被授權單位松山區公所清除」）、台
    北市議會市民服務中心協調甲○○君等陳情案會勘紀錄（載有「經查主旨地點基
    地南側臨接八公尺道路（即敦化北路五十巷），本局核發七八使字第一二四號使
    照竣工時，已打通舖築柏油路面及公共排水側溝，基地一樓西南側設置五部室外
    平面停車位，亦由此八公尺道路進出殆無疑義。蓋本案爭議部分業已釐清，與會
    單位據已確定本巷道水泥障礙物為既成巷道上所違規興建之突出物，請養工處於
    文到七日內依法拆除巷道上違規使用之水泥障礙物，使巷道恢復原狀供公共通行
    使用」）、八十八年「市長區政說明會」建議案處理情形答覆、查證表（載有「
    辦理情形：本案係佔用道路設置停車場，仍請依市長裁示請交通大隊、養工處、
    建管處，必要時會同法規會以清除路霸名義予以拆除；市長裁示：本案請地政處
    鑑界後，依會勘結論辦理，如有違法情事，請交通大隊、養工處、建管處，必要
    時會同法規會以清除路霸名義予以拆除」）等影本各一件附卷可稽，而台北市○
    ○○路五十巷於台北市政府核發七八使字第一二四號使用執照之時，確已打通舖
    築柏油路面及公共排水側溝，而為可供公眾通行之既成道路一節，並經本院調閱
    上開使用執照卷宗，有其內第二十一頁、第七十三頁所附照片可資佐證，參以系
    爭水泥障礙物，之後並確為台北市政府拆除一節，為自訴人所不否認，且有照片
    二張在卷足據，系爭水泥障礙物確係於既成巷道上違規興建之突出物一節，應堪
    認定，參諸上開八十八年「市長區政說明會」建議案處理情形答覆、查證表中，
    亦係使用「路霸」一詞稱呼系爭水泥障礙物，被告指稱系爭水泥障礙物屬「特權
    路障」，自無何不實可言，參以系爭水泥障礙物明顯影響公眾通行，其拆除與否
    核非涉於私德而與公益無關，揆諸前揭規定，被告上開行為，自尚不得以刑法上
    之誹謗罪相繩。
四、次查，通過系爭建物所架設之線路，係台北市松山區中正里「警民家戶聯防」之
    監視線路，乃供該里里民防火、防盜之用，且經自訴人乙○○於八十九年二月二
    十四日發函要求拆除後，翌日被告即責成承包商拆除完竣等情，為到庭之自訴人
    乙○○之弟丙○○所不否認，並有被告所發信函、台北市松山區公所函等影本各
    一紙、原設計線路圖說一紙、照片五張等附卷可稽，應為真實無訛。是被告身為
    台北市松山區中正里里長，於里內裝設供里民防火、防盜所用「警民家戶聯防」
    系統，未經自訴人乙○○同意即通過其所有之建物，行政作業上雖有疏漏，然衡
    諸被告上開行為係基於職務而為謀公益所為，其於自訴人乙○○發函要求拆除後
    ，又立即依旨拆除完竣等情，被告於此應無何為自己或第三人不法利益之意圖可
    言，則揆諸前揭說明，被告上開行為，自仍與刑法上竊佔罪之構成要件有間。此
    外，本院復查無其他積極證據，足認被告有何誹謗或竊佔犯行，不能證明被告犯
    罪，依法應為無罪之諭知。
據上論斷，應依刑事訴訟法第三百四十三條、第三百零一條第一項判決如主文。
中    華    民    國      八十九        年        四    月    二十六    日
                                        臺灣臺北地方法院刑事第七庭
                                              法  官  楊  代  華
右正本證明與原本無異。
如不服本判決，應於判決送達後十日內，向本院提出上訴狀。
                                              書記官  許  博  為
中    華    民    國      八十九      年      四      月    二十九    日


司法院資訊處製作；財團法人民間司法改革基金會備份。
